【裁判字號】    95,易,428
【裁判日期】    951128
【裁判案由】    竊盜等
【裁判全文】
臺灣高雄地方法院刑事判決               95年度易字第428號
公  訴  人  臺灣高雄地方法院檢察署檢察官
被      告  乙○○
上列被告因贓物案件，經檢察官提起公訴（94年度偵字第13176
號），本院判決如下：
    主  文
乙○○收受贓物，處有期徒刑參月，如易科罰金，以銀元參佰元
（即新臺幣玖佰元）折算壹日。
    事  實
一、乙○○明知支票號碼AAH0000000號、已填載發票日為民國93
    年12月22日、發票人鍾偉強、付款人高雄銀行三多分行、面
    額新台幣（下同）一萬六千八百元之支票乙紙，係來路不明
    之贓物（上開支票乃丙○○所持有，於民國93年12月24日凌
    晨4 時許，在高雄市苓雅區○○○路461 號香水鋼琴酒廊員
    工休息室遭竊），竟基於收受贓物之故意，於93年12月下旬
    某日，在不詳處所，自真實姓名年籍不詳之成年人，收受上
    開支票，並於94年1 月3 日將上開支票存入不知情之甲○○
    設於高雄郵局，帳號00000000000000號帳戶中，用以償還其
    對古芸菊（更名前為甲○○）之債務。嗣上開支票因經丙○
    ○申請掛失止付而遭退票，始循線查知上情。
二、案經高雄市政府警察局苓雅分局報告台灣高雄地方法院檢察
    署檢察官偵查起訴。
    理  由
壹  證據能力部分
一、本件卷附被害人丙○○、證人古芸菊（更名前為甲○○）、
    黃俊男於警詢中所為證詞，乃被告以外之人於審判外之言詞
    陳述；本件卷附遺失票據申報書、被告於準備程序進行中所
    提出之瑞和汽車保養廠估價單乃被告以外之人於審判外之書
    面陳述（見警卷第22頁、本院卷第48頁），當事人於本院調
    查證據時，知上開證據俱有刑事訴訟法第159 條第1 項之情
    形，而未於言詞辯論終結前聲明異議，依同法第159 條之5
    第2 項規定，視為當事人於審判程序同意作為證據，本院復
    審酌上開言詞及書面陳述被害人丙○○、證人古芸菊就其親
    身經歷之事實所為陳述，並經親自閱讀筆錄內容後始簽名、
    按捺指印，就其證言之信憑信已有相當之擔保，認為適當，
    得為證據。另黃俊男於偵查中向檢察官所為陳述，業經依法
    具結，依刑事訴訟法第159條之1第2項規定，得為證據。
二、台灣票據交換所高雄市分所於民國94年1 月5 日函附之掛失
    止付票據提示人資料查報表、退票理由單、支票正反面影本
    各1 件（見警卷第23頁、第24頁、第25頁），乃從事業務之
    人於業務上所須製作之紀錄文書、證明文書，依刑事訴訟法
    第159 條之4 第2 款規定，得為證據。
貳  實體部分
一、訊據被告乙○○固坦承於93年12月下旬某日收受票號AAH000
    0000號、發票人鍾偉強、付款人高雄銀行三多分行、面額一
    萬六千八百元之支票1 紙（以下簡稱系爭支票），並將上開
    支票存入古芸菊設立於高雄郵局，帳號00000000000000號帳
    戶中之事實，惟矢口否認有何收受贓物之犯行，並辯稱：伊
    不知該紙支票是贓物，該支票乃與伊發生車禍之人交付，用
    以擔保伊之修車款云云。
二、按刑法第349 條第1 項之收受贓物罪，固須行為人在收受之
    初，即認識該物為贓物始能成立，然此所謂贓物之認識，並
    不以明知之直接故意為限，即令對之具有概括性贓物之認識
    或預見而不違背其本意者，亦成立該罪。經查：
  (一)系爭支票係案外人丙○○所有，於93年12月24日凌晨4 時許
    ，在高雄市苓雅區○○○路461 號香水鋼琴酒廊員工休息室
    遭竊，並於93年12月27日申報票據遺失之事實，業據丙○○
    於警訊中陳述綦詳（見警卷第13頁），並有遺失票據申報書
    1 紙在卷可稽（見警卷第22頁），應屬信實。
  (二)本件被告係於93年12月下旬某日，收受系爭支票，並於94年
    1 月3 日將系爭支票存入古芸菊設於高雄郵局，帳號000000
    00000000號帳戶用以提示，然因系爭支票已經掛失止付而遭
    退票之事實，亦據被告於本院審理中供承在卷（見本院卷第
    78頁、第79頁），核與證人古芸菊證稱：被告曾稱要還伊錢
    ，因伊不方便到高雄，故伊將伊郵局帳戶號碼給被告，由被
    告持支票存入伊之帳戶內，被告並未向伊說明支票如何而來
    等情相符（見本院卷第75頁），並有台灣票據交換所高雄市
    分所94年1 月5 日台票高字第0037號函附之掛失止付票據提
    示人資料查報表、系爭支票正反面影本、退票理由單各1 件
    及被告提出之修車保價單1 紙在卷足憑（見警卷第23頁、第
    25頁、第24頁，見本院卷第48頁），故被告於收受上開楊沛
    毅失竊之支票後，即於94年1 月3 日存入古芸菊之郵局帳戶
    之事實，已甚明確。
  (三)被告雖辯稱：系爭支票係一自稱「黃俊男」之男子於94年1
    月初某日，因與伊在高雄市三民區市旁發生車禍，
    交付予伊作為修車費用云云。但查：
  1.被告於警詢中固供稱：94年1 月初與伊發生車禍之男子，自
    稱「黃俊男」，居住於屏東縣竹田鄉○○村○○路159 之1
    號，並於警詢中依口卡片指認黃俊男即為交付系爭支票予伊
    之人云云（見警卷第5 頁、第19頁），經警循線查訪雖查有
    名為黃俊男，設籍於屏東縣竹田鄉○○村○○路159 之1 號
    之男子，惟證人黃俊男則於警詢中證稱：伊不認識被告，伊
    既未曾於94年1 月初在高雄市三民區瑞豐夜市與被告發生車
    禍，亦未交付系爭支票予被告等語（見警卷第14頁），並於
    偵查中證稱：伊斯時（即93年12月間）已經沒有車子，不可
    能與被告擦撞等語（見偵卷第21頁），是以被告供稱係自「
    黃俊男」取得系爭支票乙節，已非實在。況被告於偵訊中又
    改稱：伊不記得與伊發生車禍之對造是否即為偵查中在庭之
    黃俊男，伊在警局看照片時（即指認口卡片時）伊就向員警
    表示不記得等語（見偵卷第21頁），足見被告供述支票之來
    源已前後不一，而有矛盾，不足採信。
  2.被告於本院審理中雖另供稱：系爭支票係伊於車禍當日取得
    ，伊於車禍後幾天就去修車等語（見本院卷第78頁），並提
    出瑞和汽車保養廠所出具之估價單1 紙為證（見本院卷第48
    頁），惟觀諸該保價單上所載估價日乃93年12月26日，佐以
    系爭支票係被害人丙○○於93年12月24日凌晨4 時許失竊，
    已如前述，再經互核被告上開供詞，倘被告取得系爭支票之
    時點果真於93年12月24日凌晨4 時許支票失竊後、93年12
    月26日汽車保養廠出具修車估價單之前，則其何以又於警詢
    中供稱伊於94年1 月初與人發生車禍，始取得系爭支票云云
    （見警卷第5 頁），足見其所供述取得系爭支票之時點亦前
    後矛盾，自難信為真實。
  3.被告雖又供稱：伊於94年1 月間曾與人發生車禍，未經報案
    ，亦未通報保險公司辦理出險等語（見本院卷第79頁），核
    被告所為顯與一般人於車禍發生後多向警局備案，以憑日後
    追償因車禍所受損失之日常生活經驗法則有違。再佐以被告
    修車僅需款六千元，有被告提出附卷之瑞和汽車保養廠估價
    單1 紙足憑（見本院卷第48頁），上開修車款遠低於本件系
    爭支票面額所載票款一萬六千八百元，衡諸常情，車禍肇事
    者當無可能以顯然高於車損情狀之支票用以支付對造修車款
    ，故被告辯稱：伊係因車禍始取得系爭支票云云，洵與事理
    有違，而不足採。
  (四)本件被告明知系爭支票之來源不明，竟於收受系爭支票之際
    未要求交付系爭支票之人背書，亦未與其約定支票未獲兌現
    時，彼等債務應於何時、何地、如何解決等問題，顯與一般
    票據付款常情有違，足認被告於收受系爭支票時對系爭支票
    應贓物之認識。故本件事證已臻明確，被告犯行洵堪認定。
三、核被告所為，係犯刑法第349 條第1 項之收受贓物罪。
  (一)按行為後法律有變更者，適用行為時之法律。但行為後之法
    律有利於行為人者，適用最有利於行為人之法律，刑法第2
    條第1 項定有明文。
  1.罰金刑最低刑度之變更：
    被告所犯刑法第349 條第1 項收受贓物罪之主刑為3 年以下
    有期徒刑、拘役或科或併科銀元五百元以下罰金。本件被告
    犯罪時（即93年12月24日至同年12月26日間之某日）之刑法
    就罰金刑之規定，依修正前刑法第33條第5 款規定，罰金刑
    應處銀元一元以上，並應依修正前罰金罰鍰提高標準條例第
    1 條規定，就其原定數額得提高為2 倍至10倍，但法律已依
    一定比率規定罰金或罰鍰之數額或倍數者，依其規定。惟94
    年1 月7 日修正公布、95年7 月1 日施行之刑法第33條第5
    款則規定：「罰金：新臺幣一千元以上，以百元計算之」，
    而95年6 月14日修正公布之刑法施行法第1 條之1 第2 項規
    定：「94年1 月7 日刑法修正時，刑法分則編未修正之條文
    定有罰金者，自94年1 月7 日刑法修正施行後，就其所定數
    額提高為30倍，但72年6 月26日至94年1 月7 日新增或修正
    之條文，就其所定數額提高為3 倍」，比較修正前後之罰金
    刑輕重，該罰金刑之最低刑度於修法後已有加重，故以95年
    7 月1 日修正公布施行前之規定較有利於被告，應依刑法第
    2 條第1 項前段規定，適用行為時之法律，亦即適用修正前
    之刑法第349條第1 項規定科刑。
  2.易科罰金折算標準之變更：
    被告犯罪時之刑法第41條第1 項前段規定：「犯最重本刑為
    5 年以下有期徒刑以下之刑之罪，而受6 個月以下有期徒刑
    或拘役之宣告，因身體、教育、職業、家庭之關係或其他正
    當事由，執行顯有困難者，得以一元以上三元以下折算一日
    ，易科罰金。」，又受刑人行為時之易科罰金折算標準，依
    修正前罰金罰鍰提高標準條例第2 條前段規定（現已刪除）
    ，就其原定數額提高為100 倍折算1 日，則本件受刑人行為
    時之易科罰金折算標準，應以銀元三百元折算1 日，經折算
    為新臺幣後，應以新臺幣九百元折算為1 日。惟94年1 月7
    日修正、94年2 月2 日公布、95年7 月1 日施行之刑法第41
    條第1 項前段則規定：「犯最重本刑為5 年以下有期徒刑以
    下之刑之罪，而受6 個月以下有期徒刑或拘役之宣告者，得
    以新臺幣一千元、二千元或三千元折算一日，易科罰金。」
    比較修正前後之易科罰金折算標準，以95年7 月1 日修正公
    布施行前之規定，較有利於被告，則應依刑法第2 條第1 項
    前段，適用修正前刑法第41條第1 項前段規定，定其易科罰
    金之折算標準。
  3.綜上，經整體比較新、舊法之適用結果，本件應依刑法第2
    條第1 項前段規定，適用修正前之刑法論罪科刑。
  (二)爰審酌被告犯後猶飾詞卸責，難見有何悔意，量刑本不宜從
    輕，惟念及其所收受之支票面額非鉅、且因被害人已掛失止
    付而未兌付，被害人損失不大，及被告僅高職畢業，家庭經
    濟狀況僅勉能維持等一切情狀，量處如主文所示之刑，並諭
    知易科罰金之折算標準，以資懲儆。
據上論斷，應依刑事訴訟法第299 條第1 項前段，刑法第2 條第
1 項前段、修正前刑法（下同）第349 條第1 項、第41條第1 項
，罰金罰鍰提高標準條例第1 條前段、刪除前罰金罰鍰提高標準
條例第2條，判決如主文。
本案經檢察官董秀菁到庭執行職務。
中    華    民    國    95    年    11    月    28    日
                  刑事第八庭    審判長法  官  李政庭
                                      法  官  李育信
                                      法  官  賴文姍
以上正本證明與原本無異。
如不服本判決，應於判決送達後10日內，向本院提出上訴狀。
中    華    民    國    95    年    11    月    28    日
                                      書記官  王高山
附錄本判決論罪之法條：
刑法第349 條第1 項：
收受贓物者，處三年以下有期徒刑、拘役或銀元五百元以下罰金
。


司法院資訊處製作；財團法人民間司法改革基金會備份。
